---
subtitle: "Plan d'analyse statistique V0.9"
lof: false
lot: false
---

```{r}
#| label: setup

library(tidyverse)
library(baseph)
library(epiDisplay)
library(gtsummary)
library(kableExtra)
library(ggstats)
library(readODS)
#
tt <- read_ods("datas/test.ods", sheet = 1) |> 
  as_tibble() |> 
  mutate(
    across(everything(), as.factor))
ttn <- tt |> 
  mutate(across(3:5, as.numeric))
```


# Généralités

Le risque $\alpha$ retenu sera de \num{0.05} & la puissance de \num{0.8}.

Vu le faible nombre de cas on ne fera pas d'hypothèse de normalité. Les variables numériques (âge\dots)seront présentées par leur médiane avec les quartiles & comparées grâce à des tests non paramétriques en particulier le test de Wilcoxon ou de Kruskal-Wallis si il y a plus de deux catégories dans la variable de tri. Les variables discrètes seront présentées en nombre avec le pourcentage. L'intervalle de confiance (à 95 %) sera calculé par bootstrap (package `boot` [@boot]). Le test du $\chi^2$ de Spearman sera utilisé sous réserve d'un effectif suffisant, à défaut le test exact de Fischer. Des graphiques seront réalisés pour les résultats importants (package `ggplot2` [@ggplot])\label{asimple}.

Les items se présentent sous forme de de questions à chois multiples càd des échelles de Likert.

La présentation des réponses se fera en analysant le nombre/pourcentage de réponse par choix possible. les comparaisons entre populations se feront après transformation numérique des réponses (de 1 à 4) ce qui permet d'affiner l'analyse.

| Réponse            | Note |
|--------------------|------|
| Vrai               | 4    |
| Partiellement vrai | 3    |
| Partiellement faux | 2    |
| Faux               | 1    |

Pour les comparaisons entre deux groupe une analyse multivariée\label{amulti} en régression logistique pourrra être pratiquée en prenant tout d'abord en compte tous les critères ayant eu une p-value \< 0,2 sur les tests simples puis en sélectionnant les plus pertinent (appréciation purement mathématique) par une analyse en step-by-step descendant basé sur l'AIC.

\bigskip

\begin{notebox}[Attention !]
Les tableaux \& graphiques présentés dans ce document sont sur données fictives \& ne sont là que pour illustrer le propos. 
\end{notebox}


## Groupes

La population est divisée en trois groupes :

- Professionnels de santé
- Étudiants en santé :
     - en formation initiale
     - en formation continue
     
Les comparaisons entre les deux groupes d'étudiants ne se fera que si les effectifs sont suffisants (strict minimum de 30 cas par groupe).

## Taille de l'échantillon

```{r}
#| label: sample_size

aa <- n.for.2means(0,.5,1,1)
nn <- floor(aa$n1 *1.1 +1)
```


Le critère principal est une étude observationnelle simple pour lesquelles il est difficile de préciser un nombre de cas nécessaires en l'absence de test statistique. Néanmoins on peut estimer à environ cent cas le strict minimum nécessaire pour avoir un échantillon utilisable s'il n'y a pas trop de données manquantes (marge d'erreur acceptable : \qty{10}{\percent} , grande population réelle.

Pour les comparaisons entre deux groupes (étudiants vs professionnels par ex.) il est difficile de prévoir la dispersion des réponses. En prenant l'hypothèse d'une différence  entre les deux groupes inférieure à un niveau (ce qui est probable) & une dispersion de un niveau il faudrait `r nn` cas par groupe.


## Données manquantes

Le décompte des données manquantes sera réalisé & présenté par un tableau ou un graphique. Les lecteurs ayant trop de données manquantes ou non utilisables (\> 20 %) ne seront pas pris en compte après validation par le promoteur. Sinon les données manquantes seront imputées (\glspl{imput} multiples, 150 itérations au maximum --- package `missMDA`[@missmda]) si considérées comme manquant de manière complètement aléatoire (`MCAR`) ou manquant de manière aléatoire (`MAR`).

## Qualité des données

Une analyse de corrélation (package `corr` [@corr]) entre les variables (hors variables démographiques) sera réalisée & présentée sur un graphique de corrélation. Si certaines variables se montrent anormalement corrélées elles devront être exclues de l'étude après accord du promoteur.

# Description de la population

## Analyse simple

Les variables démographiques (questions 1 à 12) seront présentées pour l'ensemble de la population & pour chaque groupe.


# Objectif principal

*Distribution des réponses aux affirmations sur les croyances liées au suicide dans chaque groupe étudié.*

Les réponses aux questions (échelles de Likert)sera présenté dans un tableau & sous forme graphique.

```{r}
#| label: tbl-desc
#| tbl-cap: Réponses

tt |> 
  tbl_likert(
    include = 3:5
  ) |> 
    bold_labels() |> 
   modify_header(label ~ " ") |>
  pexptabph(exp = FALSE, nomfich = classeur , nomsheet = "prehosp", lg = TRUE) 

```

```{r}
#| label: fig-desc
#| fig-cap: Réponses

gglikert(tt, include = 3:5, width = 0.9, 
        #facet_cols = vars(groupe),
        symmetric = TRUE,
         y_label_wrap = 50)
```



# Objectifs secondaires

## Objectif 1

*Corrélation entre l’exposition à des situations de crise suicidaire, les formations suivies et certaines croyances spécifiques liées au suicide.*

Les données des questions seront présentés en nombre & comparées par des tests de Student. Vu le grand nombre de questions une correction sera apportée aux calculs de la *p-value* (Méthode de Benjamini & Hochberg).

```{r}
#| label: tbl-sec1
#| tbl-cap: Réponses selon le groupe

ttn |> 
dplyr::select(2:5) |> 
  tbl_summary(by = groupe,
              type = list('S’il s’est suicidé c’est son choix' ~ "continuous",
                         'Il faut du courage pour se suicider' ~ "continuous",
                         'Suicidaire un jour, suicidaire toujours' ~ "continuous"
                         )) |> 
    bold_labels() |> 
  add_overall() |> 
  add_p() |> 
  add_q() |> 
   modify_header(label ~ " ") |>
  pexptabph(exp = FALSE, nomfich = classeur , nomsheet = "prehosp", lg = TRUE) 

```

```{r}
#| label: fig-sec1
#| fig-cap: Réponses selon le groupe

gglikert(tt, include = 2:5, 
        facet_rows = vars(groupe),
        symmetric = TRUE,
         y_label_wrap = 50)
```



## Objectif 2

*Comparaison des croyances et des représentations liées au suicide entre étudiants et professionnels.*

Les données des questions seront présentés en nombre & comparées par des tests de Student. Vu le grand nombre de questions une correction sera apportée aux calculs de la *p-value* (Méthode de Benjamini & Hochberg).

Les comparaisons suivantes seront réalisées : 

 - Professionnels vs étudiants vs formation professionnelle (si le nombre de cas le permet)
 - étudiants : formation initiale
 
## Objectif 3

*Analyse des variations des réponses en fonction des caractéristiques sociodémographiques.*




# Technique {.unnumbered}

L'analyse statistique sera réalisée avec le logiciel **R**[@rstat] & divers packages. Outre ceux cités dans le texte ou utilisera en particulier `tidyverse` [@tidy] & `baseph` [@baseph].

Un dépôt GitHub sera utilisé qui ne comprendra que le code & non les données ou résultats. Au besoin un faux tableau de données sera présenté pour permettre des tests.

\begin{center}
\url{https://github.com/philippemichel/CRESSP}
\end{center}

\printglossaries

# Bibliographie {.unnumbered}
